臺灣高等法院刑事判決
110年度上易字第1559號
上  訴  人  臺灣基隆地方檢察署檢察官
被      告  詹金龍





上列上訴人因被告違反毒品危害防制條例案件，不服臺灣基隆地
方法院110年度易字第233號，中華民國110年5月26日第一審判決
（起訴案號：臺灣基隆地方檢察署110年度偵字第1415號），提
起上訴，本院判決如下：
    主  文
原判決撤銷，發回臺灣基隆地方法院。
    理  由
一、原判決意旨略以:被告詹金龍被訴涉犯毒品危害防制條例第1
    1條第1項之持有第一級毒品罪嫌，該罪之法定刑為3年以下
    有期徒刑之罪，依修正前刑法第80條第1項第3款計算，追訴
    權時效為10年，本件被告犯罪時間為民國99年4月20日，然
    檢察官迄110年2月25日始簽請分偵案辦理，且本案要無停止
    追訴權時效進行之事由，本件既已逾追訴權時效，爰不經言
    詞辯論，逕為免訴之諭知等語。
二、上訴意旨略以:依被告本件99年4月20日持有第一級毒品海洛
    因行為時之刑法第80條第1項規定(即108年5月29日修正前，
    於94年2月2日修正公布，於95年7月1日施行)，案件之追訴
    權時效適用該條項第2款為20年，從而，本件檢察官簽分開
    始偵查日期為110年2月25日，距99年4月20日之犯罪時間，
    未逾20年之追訴權時效，原判決未慮及此，遽為免訴判決，
    難謂適法允當，為此請求撤銷原判決，另為適當之判決等語
    。
三、新舊法比較
　　行為後法律有變更者，適用行為時之法律，但行為後之法律
    有利於行為人者，適用最有利於行為人之法律，95年7月1日
    修正施行之刑法第2條第1項所明定。本案被告行為後，刑法
    關於追訴權時效之規定業經修正，新舊法比較說明如下：
  ⒈95年7月1日修正施行之刑法第80條第1項第1款關於追訴權之
    時效期間規定為：「追訴權，因左列期間內不行使而消滅：
    一、犯最重本刑為死刑、無期徒刑或十年以上有期徒刑之罪
    者，三十年。」；108年5月29日修正後則增列但書，亦即行
    為人所犯最重本刑為死刑、無期徒刑或十年以上有期徒刑之
    罪，且發生死亡結果者，並不適用，是修正後之規定自對行
    為人較為不利。
　⒉95年7月1日修正施行之刑法83條規定為：「追訴權之時效，
    因起訴而停止進行。依法應停止偵查或因犯罪行為人逃匿而
    通緝者，亦同。前項時效之停止進行，有下列情形之一者，
    其停止原因視為消滅：二、審判程序依法律之規定或因被告
    逃匿而通緝，不能開始或繼續，而其期間已達第80條第1項
    各款所定期間四分之一者。三、依第1項後段規定停止偵查
    或通緝，而其期間已達第80條第1項各款所定期間四分之一
    者。前二項之時效，自停止原因消滅之日起，與停止前已經
    過之期間，一併計算」。復於108年12月31日修正後，僅將
    上開計算期間「四分之一」，修正為「三分之一」，其餘文
    字未變更，顯見修正後之刑法所定時效期間均較修正前為長
    ，表示行為人被追訴之期限較久，自屬對行為人不利，比較
    結果自以95年7月1日修正施行之刑法第80條較有利於行為人
    。
　⒊是依刑法第2條第1項規定適用修正前之舊法，又依「擇用整
    體性原則」，關於追訴權時效之停止進行，及其期間、計算
    ，亦應一體適用95年7月1日修正施行之刑法第83條之關於追
    訴權時效之規定。
四、經查:
　㈠本件檢察官係以被告涉嫌於99年4月20日下午5時40分許，在
    基隆市○○區○○路00號附近，向綽號「妹仔」之成年女子購得
    第一級毒品海洛因2包後而持有之，嗣於同日晚上6時5分許
    為警在基隆市七堵區明德一路與崇智街口查獲，因認被告涉
    犯修正前毒品危害防制條例第11條第1項之持有第一級毒品
    罪嫌，向臺灣基隆地方法院聲請簡易判決處刑。
　㈡檢察官聲請簡易判決處刑之法條為修正前之毒品危害防制條
    例第11條第1項，該罪之法定本刑為「3年以下有期徒刑，拘
    役或新臺幣5萬元以下罰金」。而按諸刑法第10條第1項之規
    定，稱以上、以下、以內者，俱連本數或本刑計算，則該條
    項最高度之本刑自應俱連本數計算，為有期徒刑3年。而據
    此計算其追訴權時效及期間，則應屬修正前刑法第80條第1
    項第2款所定犯最重本刑為「三年以上，十年未滿有期徒刑
    之罪，要非同條項第3款所定犯最重本刑為「1年以上3年『未
    滿』有期徒刑」之罪，故其追訴權時效期間應為20年。
　㈢本件檢察官係於110年2月25日主動簽分偵辦本案，此有簽呈1
    份在卷足憑(附於臺灣基隆地方檢察署110年度偵字第1415號
    卷第1頁），距被告之犯罪行為日即99年4月20日似尚未逾20
    年之追訴權時效期間，原判決誤適用修正前刑法第80條第1 
    項第3 款規定計算追訴權時效，進而錯認本件追訴權時效期
    間已屆滿，乃不經言詞辯論逕為免訴判決，容有未洽。
五、綜上所述，檢察官上訴意旨執此指摘原審判決應有違誤，為
    有理由，為維護被告審級利益，爰由本院將原判決撤銷，發
    回原審法院詳加調查，另為妥適之裁判，並不經言詞辯論為
    之。
據上論斷，應依刑事訴訟法第369條第1項但書、第372條，判決
如主文。
本案經檢察官翁健剛聲請簡易判決處刑及提起上訴。
中　　華　　民　　國　　110 　年　　9 　　月　　15　　日
                  刑事第四庭    審判長法  官  陳筱珮
                                      法  官  羅郁婷
                                      法  官  柯姿佐
以上正本證明與原本無異。
不得上訴。
                                      書記官  嚴昌榮
中　　華　　民　　國　　110 　年　　9 　　月　　16　　日